臺灣高等法院臺中分院刑事判決
                                    110年度上訴字第343號
上  訴  人
即  被  告  玉真有
選任辯護人  黃德聖律師                    
上列上訴人因毒品危害防制條例案件，不服臺灣臺中地方法院10
9年度訴字第2367號中華民國109年12月29日第一審判決（起訴案
號：臺灣臺中地方檢察署109年度偵字第22585號），提起上訴，
本院判決如下：
    主  文
上訴駁回。
    事  實
一、玉真有明知甲基安非他命屬毒品危害防制條例所定之第二級
    毒品，不得非法持有、販賣，竟意圖營利，基於販賣第二級
    毒品之犯意，於民國109 年2 月19日晚間9 時許，於「
    Grindr」交友網站聊天室與柯○○聊天，經柯○○詢問有無
    第二級毒品甲基安非他命後，玉真有即提供其LINE之快速響
    應矩陣圖碼QR-COD E供柯○○加入為好友，經柯○○加入為
    玉真有之LINE好友後，柯○○表示先前購買毒品曾遭詐騙，
    可否先行試貨，無論品質好壞均會購買新臺幣（下同）1000
    元等語，玉真有隨即告知柯○○其住在臺中市○○區○○路
    0 號先得月社區大樓，柯○○於同日晚間11時30分許騎乘機
    車至先得月社區大樓附近，搭乘玉真有所騎乘機車進入先得
    月社區地下停車場，玉真有再帶同柯○○搭乘電梯至該社區
    9 樓之1 居所。柯○○隨即拿出1000元並表示欲先試貨等語
    ，玉真有告知有兩種，價格分別為1 公克4 千元或5 千元，
    詢問柯○○欲試用何種價格毒品等語，柯○○表示先行試用
    4000元之毒品，玉真有即由房間內拿出數量不詳之第二級毒
    品甲基安非他命及吸食器具供柯○○試用，柯○○確認玉真
    有所提供之物確為第二級毒品甲基安非他命後，即與玉真洽
    談購買價格，並表示目前行情價格為3 千多，4 千元太貴等
    語，後玉真有同意以1 公克3500元成交，柯○○隨即交付
    3500元（含先前試貨之1000元）與玉真有，玉真有當場交付
    一包第二級毒品甲基安非他命。嗣警於109 年7 月21日持本
    院核發之搜索票至玉真有上址居所執行搜索，當場扣得如附
    表所示之物（玉真有涉犯施用、持有第二級毒品部分，另經
    檢察官偵辦中）。
二、案經臺中市政府警察局豐原分局報請臺灣臺中地方檢察署檢
    察官偵查起訴。
    理  由
一、本判決後述引用之證據關於證據能力之說明（未引用部分不
    予贅述）
  ㈠按私人錄音、錄影之行為，雖應受刑法第315 條之1 與通訊
    保障及監察法第29條第3 款之規範，但其錄音、錄影所取得
    之證據，則無證據排除法則之適用。蓋我國刑事訴訟程序法
    （包括通訊保障及監察法）中關於取證程序或其他有關偵查
    之法定程序，均係以國家機關在進行犯罪偵查為拘束對象，
    對於私人自行取證之法定程序並未明文。私人就其因被追訴
    犯罪而為蒐集有利證據之情事，除得依刑事訴訟法第219 條
    之1 至第219 條之8 有關證據保全規定，聲請由國家機關以
    強制處分措施取證以資保全外，其自行從事類似任意偵查之
    錄音、錄影等取證之行為，既不涉及國家是否違法問題，則
    所取得之錄音、錄影等證物，如其內容具備任意性者，自可
    為證據。又私人將其所蒐取之證據交給國家作為追訴犯罪之
    證據使用，國家機關只是被動地接收或記錄所通報即將或已
    然形成之犯罪活動，並未涉及挑唆亦無參與支配犯罪，該私
    人顯非國家機關手足之延伸，是以國家機關據此所進行之後
    續偵查作為，自具其正當性與必要性。而法院於審判中對於
    私人之錄音、錄影等證物，以適當之設備，顯示其聲音、影
    像，乃係出於刑事訴訟法第165 條之1 第2 項規定之法律授
    權，符合法律保留原則之要求，至於利用電話通話或兩人間
    之對（面）談並非屬於秘密通訊自由與隱私權等基本權利之
    核心領域，故國家就探知其談話內容所發生干預基本權利之
    手段（即法院實施之勘驗）與所欲達成實現國家刑罰權之公
    益目的（即證明犯罪），兩相權衡，國家公權力對此之干預
    ，尚無違比例原則，法院自得利用該勘驗結果（筆錄），以
    作為證據資料使用（最高法院101 年度台上字第5182號刑事
    判決要旨參照）。經查，109 年5 月25日證人柯○○與上訴人
    即被告玉真有（下稱被告）間之LINE通訊軟體電話錄音，係
    被告先於109 年5 月23日主動以LINE通訊軟體傳送訊息，向
    證人柯○○暗示有毒品可供出售，2 人嗣並以通訊軟體通話，
    由柯○○自行將雙方對話內容錄下，此節業據證人柯○○、員警
    陳奕夫證述在卷（見原審卷第210 至211 、227 至229 頁）
    ，並有臺中市政府警察局豐原分局109 年11月27日中市警豐
    分偵字第1090076982號函檢附之職務報告可參（見原審卷第
    179 至181 頁），且經原審勘驗109 年5 月25日之錄音檔案
    明確，製有勘驗筆錄可稽（見原審卷第257 至259 頁）。依
    此情形，該份錄音屬私人取證之行為所得，自可為證據。至
    於員警陳奕夫固有建議證人柯○○可以保存證據以佐證其毒品
    來源，但係由證人柯○○自行決定以其手機進行錄音，則證人
    柯○○自行錄音存證之行為，尚與所謂國家機關手足之延伸有
    別，要無國家機關公權力之介入可言。辯護意旨認上開私人
    取證乃國家機關手足之延伸，其取證違背正當程序，不具證
    據能力云云，尚非可採。
  ㈡被告之辯護人雖爭執證人柯○○警詢陳述之證據能力。惟查，
    證人柯○○於警詢中就本案犯罪事實之相關情節為證述，與其
    於原審審理時所為之證述內容固大略相符，惟因審理中之訊
    問、詰問、對質，涉及當事人攻防之取捨，非必然對證人柯
    ○○於警詢中所供各節為全面性之詰問、對質，以致其於警詢
    中所供各節，未必全然於審理中再次證述呈現，且證人柯○○
    於警詢所為之證述，係於案發當時所為，是就某些事實情節
    之陳述，較諸其於原審審理中之證述更接近案發時間，其記
    憶力應較為清晰，足徵有較可信之特別情況無疑。揆諸前開
    意旨，該等證述應具上開規定及意旨所認傳聞法則例外情形
    ，故有證據能力，並因證人柯○○嗣於原審審理中以證人身分
    到庭具結作證，而由檢察官、被告及其辯護人雙方進行交互
    詰問，業已保障被告對質詰問權並完足證據調查之程序，其
    於偵查中之證述，亦得採為判決之基礎，辯護人爭執證人柯
    ○○警詢筆錄之證據能力，並無可採。
  ㈢其餘本判決以下所引用被告以外之人於審判外之言詞及書面
    陳述，公訴人、被告及其辯護人於本院行準備程序時均同意
    具有證據能力（見本院卷第63頁），且於言詞辯論終結前亦
    未聲明異議，並經本院於審判期日依法踐行調查證據程序，
    依前揭說明，自均有證據能力。其餘引用之書證等非供述證
    據，均與本案犯罪待證事實具有證據關聯性，且無證據證明
    有何違法取證之情事，並經本院於審理期日依法踐行調查證
    據程序，亦得為本案之證據使用。
二、訊據被告固坦承證人柯○○於上開時間有至其居所之事實，惟
    矢口否認販賣第二級毒品之犯行，辯稱：是柯○○擅自施用第
    二級毒品甲基安非他命，伊本來想把柯○○趕走，為避免遭柯
    ○○舉報，不敢積極阻止；同年5 月間聯繫柯○○何時需要、集
    資，只是為戲耍他，以報復柯○○未經同意施用伊所有之毒品
    云云。辯護人則為被告辯護稱：本案無從依購毒者柯○○片面
    指認及其與被告間之對話解讀即認定被告有販毒犯行等語。
    經查：
  ㈠證人即購毒者柯○○於上揭時間前往被告居所，停留將近2小時
    離去之事實，有被告上址居所案發當日社區監視錄影器翻拍
    照片、地下一樓停車場照片、現場勘查照片、住戶基本資料
    等可證（見偵卷第145 至161 頁、他卷第89、97、99至107 
    頁），復為被告所不爭執，堪先認定。而被告與柯○○當日交
    易毒品甲基安非他命之經過、金額即數量，迭據證人柯○○於
    警、偵訊、原審證述明確（見他卷第35至39、41至43、129 
    至133 頁、原審卷第196 至214 頁），互核其歷次證述，就
    毒品交易之時、地及價金數額等主要事項並無不一致之處，
    且觀諸柯○○與被告5 月23日、24日之LINE通訊軟體訊息內容
    中，係被告先主動傳送「我女兒你有沒有需要那個，有需要
    的話，打電話給我」，柯○○回以「價格是否跟2 月份拿的一
    樣呢？」，被告則稱「現在我要去拿的是一份35」、「哪（
    拿）兩份可以減500 有優惠看你要不要」（見偵卷第131 頁
    對話截圖），雙方復於同年月25日LINE通訊軟體電話中，又
    接續討論毒品價格為1 份3500元，與被告在前揭LINE對話中
    輸入之文字訊息相同，雙方並提及於109 年2 月份拿取毒品
    之價格，有原審勘驗筆錄可按（見原審卷第257 至259 頁）
    ，足以佐認證人柯○○證述於109年2 月間向被告購買第二級
    毒品甲基安非他命之情，應屬可信。辯護人雖為被告辯護稱
    上開LINE訊息內容無法判斷係5 月23日、24日之訊息，及係
    柯○○先詢問「價格是否跟2 月份拿的一樣呢？」被告所傳「
    現在我要去拿的是一份35」並非回應柯○○，該對話未提及標
    的云云。然查，LINE通訊軟體訊息內容均有傳送訊息日期，
    此觀之上開LINE對話截圖可知，而證人柯○○係於5月26日前
    往警局、錄製其與被告之對話並製作筆錄，此有柯○○警詢筆
    錄可以佐證（偵卷第75頁至第79頁），而證人柯○○於5月25
    日即有錄下其與被告LINE通話內容（原審卷第257頁至第259
    頁），依該LINE通話內容被告提及「35乘以2減500」，顯係
    延續被告與柯○○前揭LINE對話而來（偵卷第131頁），則偵
    卷第131頁LINE對話截圖中「今天」為5月25日、「昨天」為
    5月24日，當可認定無疑。又依上開LINE對話截圖內容，明
    顯可見係被告先於5月23日主動傳送「我女兒你有沒有需要
    那個，有需要的話，打電話給我」，柯○○方於5月24日回以
    「價格是否跟2 月份拿的一樣呢？」之訊息；參以被告自承
    5月25日與柯○○通話內容提及「35」之標的為安非他命（原
    審卷第248頁至第249頁），足可認定被告與柯○○於上開LINE
    對話截圖內容討論「35」即為安非他命買賣之價格。而被告
    係因柯○○詢問「價格是否跟2 月份拿的一樣呢？」而回應「
    現在我要去拿的是一份35」、「哪（拿）兩份可以減500 有
    優惠看你要不要」。因此，辯護人泛稱柯○○提供與被告之LI
    NE對話內容截圖僅留存對被告不利部分、對話日期、標的無
    法確認云云，實為空言，不足採酌。再者，證人柯○○為警查
    獲時採驗之尿液，經送正修科技大學檢驗結果，呈現安非他
    命類陽性反應，有該大學尿液檢驗報告在卷可參（見原審卷
    第37頁），足認其確有施用第二級毒品甲基安非他命之行為
    ，而可佐證其前所述於交易當日先在被告居所試用第二級毒
    品，確認為甲基安非他命無訛後始向被告購毒之證述，並非
    子虛。被告雖以前詞置辯，惟被告於偵訊中自承：與柯○○聯
    繫目的係因柯○○問伊安非他命價錢，他想向伊買，剛好伊也
    想要施用，伊想說柯○○買來可以請伊，伊認識藥頭等語（見
    偵卷第241 頁），可見被告與柯○○間確有毒品交易之默契，
    是被告所辯上情顯係卸責之詞，不足採信。
  ㈡按販賣毒品之所謂販賣行為，須行為人主觀上有營利意圖，
    且客觀上有販入或賣出毒品行為，即足構成，至於實際上是
    否已經獲利，則非所問；必也始終無營利之意思，而以原價
    或低於原價有償讓與他人，方難謂為販賣行為，而僅得以轉
    讓罪論處（最高法院93年度台上字第1651號判決要旨參照）
    。即於有償讓與他人之初，係基於營利之意思，並著手實施
    ，而因故無法高於購入之原價出售，最後不得不以原價或低
    於原價讓與他人時，仍屬販賣行為。且毒品危害防制條例所
    處罰之「販賣」毒品罪，所著重者為在主觀上有藉以牟利之
    惡性，及對毒品之擴散具有較有償或無償轉讓行為更嚴重之
    危害性，被告有無「營利」之意圖，係從客觀之社會環境、
    情況，及證人、物證等資料，依據證據法則綜合研判認定。
    又按毒品無一定價格，各次買賣之價格，當亦各有差異，隨
    供需雙方之資力、關係之深淺、需求之數量、貨源之充裕與
    否、販賣者對於資金之需求如何即殷切與否，以及政府查緝
    之態度，進而為各種不同之風險評估，而為機動性之調整，
    是其價格標準，自非一成不變，且販賣者從各種「價差」或
    「量差」或係「純度」謀取利潤方式，或有差異，然其所圖
    利益之非法販賣行為目的，則屬相同，並無二致。衡諸毒品
    取得不易，量微價高，且為政府查緝之違禁物，販賣毒品罪
    要屬重罪，依一般社會通念以觀，凡為販賣之不法勾當者，
    倘非以牟利為其主要誘因及目的，應無甘冒遭他人供出來源
    或遭檢警查緝法辦之危險，而平價供應他人施用之理，因此
    其販入之價格必較出售之價格低廉，或以同一價格販賣而減
    少毒品之份量，而有從中賺取買賣價差牟利之意圖及事實，
    應屬符合論理法則且不違背社會通常經驗之合理判斷。本案
    被告與購毒者並非至親或長久交往而具有特殊情誼關係，倘
    非有利可圖，自無平白甘冒觸犯重罪之風險之理，是被告前
    揭販賣毒品之犯行，堪認係基於營利之意圖所為。
三、論罪科刑
  ㈠查本案被告行為後，毒品危害防制條例第4 條業於109 年1月
    15日經總統以華總一義字第10900004091 號令修正公布，並
    自同年7 月15日起生效施行。修正前之毒品危害防制條例第
    4 條第2 項原規定「製造、運輸、販賣第二級毒品者，處無
    期徒刑或七年以上有期徒刑，得併科新臺幣一千萬元以下罰
    金」，修正後之條文則為「製造、運輸、販賣第二級毒品者
    ，處無期徒刑或十年以上有期徒刑，得併科新臺幣一千五百
    萬元以下罰金」，經比較修正前後之法律，新法提高得併科
    罰金金額之上限，是本案經新舊法綜合比較結果，應以被告
    行為時之法律即修正前之毒品危害防制條例第4 條第2 項對
    被告較為有利。
  ㈡核被告所為，係犯修正前毒品危害防制條例第4 條第2 項之
    販賣第二級毒品罪，其販賣前持有第二級毒品之低度行為，
    為販賣之高度行為所吸收，不另論罪。末按刑法第59條所規
    定之酌量減輕其刑，係裁判上之減輕，必以犯罪之情狀顯可
    憫恕，認為科以最低度刑仍嫌過重者，始有其適用。如別有
    法定減輕之事由者，應優先適用法定減輕事由減輕其刑後，
    猶嫌過重時，方得為之（最高法院98年度台上字第6342號判
    決意旨參照）。本院衡酌販毒本為法之明禁，且毒品之傳播
    更能令上癮者捨身敗家，被告玉真有為牟不法利益而販賣第
    二級毒品，本不宜輕縱；惟念其販賣之對象僅1 人、1 次、
    價金為3500元，金額不高，相對於長期大量販賣毒品之大毒
    梟而言，其對社會治安及國民健康之危害顯然較小，倘處以
    法定本刑之最低刑度即7 年以上有期徒刑，認屬失之過苛而
    不盡情理，不免予人情輕法重之感，且難謂符合罪刑相當性
    及比例原則，更無從與多次販毒者之惡行有所區隔，是其犯
    罪情狀相較於法定之重刑，在客觀上尚非無引起一般人同情
    之處，爰依刑法第59條之規定，對被告本次販賣第二級毒品
    甲基安非他命犯行，酌予減輕其刑。
四、上訴駁回之理由：
    原審以被告上開犯罪事證明確，適用相關規定，以行為人之
    責任為基礎，審酌被告明知第二級毒品甲基安非他命危害身
    體健康甚鉅、影響社會治安匪淺，竟然無視毒品對於人體健
    康之戕害、國家對於毒品犯罪之禁令而販賣毒品予他人施用
    ，助長毒品散布，危害社會治安及國民健康甚鉅，行為實有
    可議，惟念及其販賣之數量非多、所得非鉅、對象單一，兼
    衡其自述高職畢業之智識程度、生活狀況（見原審卷第252 
    頁）等一切情狀，量處有期徒刑4年6月，並說明沒收與否之
    理由（詳如下述）。經核原判決認事用法均無違誤，量刑亦
    屬妥適。被告上訴意旨仍執前詞否認犯罪，為無理由，應予
    駁回。
五、沒收
  ㈠扣案如附表編號8 所示之HUAWEI華為廠牌手機（搭配門號000
    0000000號SIM 卡）1 支，係被告所有供本案與購毒者柯○○
    聯繫使用等情，有全球WHOIS 查詢資料、通聯調閱查詢單及
    該手機搭配門號通聯紀錄翻拍照片可憑（見偵卷第165 至17
    1 、182 至187 頁），屬供被告犯本案販賣第二級毒品犯行
    使用之物，爰依毒品危害防制條例第19條第1 項規定，宣告
    沒收。
  ㈡被告販賣第二級毒品獲取之價金3500元，為其犯罪所得，如
    宣告沒收，亦無刑法第38條之2 第2 項所定「過苛之虞」、
    「欠缺刑法上之重要性」或「為維持受宣告人生活條件之必
    要」情形，應依刑法第38條之1 第1 、3 項之規定宣告沒收
    追徵。
  ㈢扣案如附表編號1 至3 所示透明結晶、編號4 所示之煙草，
    經送請衛生福利部草屯療養院定鑑驗後，分別檢出含第二級
    毒品甲基安非他命及四氫大麻酚成分（詳如附表各該編號備
    註欄所示），然上開毒品係被告另涉持有或施用之物，有臺
    灣臺中地方檢察署109 年度毒偵字第2643號起訴書可按；又
    扣案如附表編號5 至7 、9 至12所示之物，雖均係被告所有
    ，然尚查無積極證據認係被告供本案販毒犯罪所用、所得或
    相關之物，爰均不予宣告沒收。
  ㈣被告於本院審理時辯稱其僅有1包甲基安非他命云云（本院卷
    第105頁），然被告於109年7月22日警詢時即供稱扣案如附
    表編號1 至3 所示透明結晶均為其所有（偵卷第41頁）；被
    告為警搜索扣押時，亦確認扣案3包甲基安非他命係其所有
    ，有搜索扣押筆錄、扣押物品目錄表在卷可查（偵卷第95至
    第103頁），被告上開辯解即無可採，附此說明。
據上論斷，依刑事訴訟法第368條，判決如主文。
本案經檢察官鄒千芝提起公訴，檢察官鍾宗耀到庭執行職務。
中　　華　　民　　國　　110 　年　　5 　　月　　12　　日
        　　刑事第十一庭  審判長法　官  張  意  聰
　　　　　　　　　　　　　　    法　官  田  德  煙
　　　　　　　　　　　　　　  　法　官  李  明  鴻
以上正本證明與原本無異。   
如不服本判決應於收受送達後20日內向本院提出上訴書狀，其未
敘述上訴理由者，並得於提起上訴後20日內向本院補提理由書狀
（均須按他造當事人之人數附繕本）「切勿逕送上級法院」。 

                                書記官  陳  慈  傳 

中　　華　　民　　國　　110 　年　　5 　　月　　12　　日

附錄論罪科刑法條
修正前毒品危害防制條例第4 條第2 項
製造、運輸、販賣第二級毒品者，處無期徒刑或7 年以上有期徒
刑，得併科新臺幣1 千萬元以下罰金。
【附表】

編號     扣案物                備註  1 透明結晶1 包（送驗數量0.4270公克，驗餘數量0.4183公克） 經送衛生福利部草屯療養院鑑驗，認均含第二級毒品甲基安非他命成分（見原審卷第155 至157 頁所附之衛生福利部草屯療養院109 年8月26日草療鑑字第1090800426號鑑驗書）。  2 透明結晶1 包（送驗數量0.0030公克，驗餘數量0.0011公克）   3 透明結晶1 包（送驗數量0.0124公克，驗餘數量0.0084公克）   4 煙草1 包（送驗數量0.0890公克，驗餘數量0.0715公克） 經送衛生福利部草屯療養院鑑驗，認含第二級毒品四氫大麻酚成分（見原審卷第155 至157 頁所附之衛生福利部草屯療養院109 年8 月26日草療鑑字第1090800426號鑑驗書）。  5 分裝袋1 包   6 磅秤2 臺   7 三星廠牌行動電話1 支（含門號0000000000號SIM 卡1 張）   8 HUAWEI華為廠牌行動電話1 支（含門號0000000000號SIM 卡1張） 被告所有  9 安非他命吸食器8 組   10 安非他命玻璃球吸食器11支   11 吸管2 支   12 安非他命殘渣袋5 個